臺灣臺中地方法院刑事判決
110年度訴字第607號
公  訴  人  臺灣臺中地方檢察署檢察官
被      告  林慧容


            蔡雅景


共      同
選任辯護人  甘龍強律師
上列被告因誣告等案件，經檢察官提起公訴（110年度偵字第837
4號），本院判決如下：
    主    文
林慧容、蔡雅景均無罪。
    理    由
一、公訴意旨略以：被告林慧容為告訴人蔡雅姿、蔡雅容之兄蔡
    秀毅之配偶，渠等於民國108年12月27日中午12時許，在臺
    中市○區○○路000號2樓之龍巖臺中會館(下稱龍巖臺中會館) 
    內參加告訴人蔡雅姿、蔡雅容之父蔡杉源之頭七法會後，本
    欲共同商議安厝蔡杉源塔位相關治喪事宜。被告林慧容明知
    告訴人蔡雅姿在龍巖臺中會館內均未與被告林慧容有任何肢
    體接觸，亦未阻擋或妨害被告林慧容離去，卻意圖使告訴人
    蔡雅姿、蔡雅容受刑事處分，而基於誣告之犯意，於同日15
    時13分至臺中市政府警察局第二分局永興派出所內，虛偽捏
    造告訴人蔡雅姿、蔡雅容2人有「故意傷害林慧容」及「剝
    奪其行勳自由」之不實事項，而向員警申告告訴人蔡雅姿、
    蔡雅容2人涉犯傷害罪及剝奪他人行動自由罪嫌（下稱前案
    ，業經臺灣臺中地方檢察署檢察官以109年度偵字第9095號
    、15251號為不起訴處分，且經臺灣高等檢察署臺中檢察分
    署以109年度上聲議字第1624號駁回再議後確定）。而被告
    蔡雅景明知告訴人蔡雅姿、蔡雅容2人並未有被告林慧容所
    指之上開犯罪事實，被告蔡雅景竟基於偽證之犯意，在前案
    於109年4月29日偵訊時，供前具結後，作出「當時蔡雅姿與
    蔡雅容有去拉被告林慧容的手，被告林慧容有受到驚嚇」之
    虛偽證述，而對於案情有重要關係之事項，為不實陳述。因
    認被告林慧容所為，涉犯刑法第169條第1項之誣告罪嫌，被
    告蔡雅景涉犯刑法第168條之偽證罪嫌等語。
二、按犯罪事實應依證據認定之，無證據不得認定犯罪事實；不
    能證明被告犯罪者，應諭知無罪之判決，刑事訴訟法第154
    條第2項、第301條第1項分別定有明文。又事實之認定，應
    憑證據，所謂證據，須適於為被告犯罪事實之證明者，始得
    採為斷罪資料，如未能發現相當證據，或證據不足以證明，
    自不能以推測或擬制之方法以為裁判基礎；又認定不利於被
    告之事實，須依積極證據，苟積極證據不足為不利於被告事
    實之認定時，即應為有利於被告之認定，更不必有何有利之
    證據。刑事訴訟法第161條第1項規定：檢察官就被告犯罪事
    實，應負舉證責任，並指出證明之方法。因此，檢察官對於
    起訴之犯罪事實，應負提出證據及說服之實質舉證責任。倘
    其所提出之證據，不足為被告有罪之積極證明，或其指出證
    明之方法，無從說服法院以形成被告有罪之心證，基於無罪
    推定之原則，自應為被告無罪判決之諭知（最高法院30年上
    字第816號、40年台上字第86號及92年台上字第128號判決意
    旨參照)。又刑法誣告罪，所稱「虛構事實」，係指明知無
    此事實而故意捏造；若因出於誤信、誤解、誤認，或懷疑有
    此事實，或誇大其詞，或作為其訟爭上之攻擊、防禦方法，
    或目的在求判明是非曲直者，均不得謂為誣告。申言之，倘
    所申告之事實，並非完全出於憑空捏造，或尚非全然無因，
    只因所訴事實，不能積極證明為虛偽，或因證據不充分，致
    被控告之人不受追訴處罰，仍不得遽行反坐，以誣告論擬。
    至於偽證罪之構成，以於執行審判職務之公署或於檢察官偵
    查時，對於案情有重要關係之事項，供前或供後具結，而為
    虛偽之陳述為要件。所謂虛偽之陳述，係指與案件之真正事
    實相悖，而足以陷偵查或審判於錯誤之危險者而言（最高法
    院109年度台上字第4840號判決意旨參照）。申言之，誣告
    罪必須具有虛構事實誣告之故意，且申告之內容完全出於憑
    空捏造，始足成立；若僅因告訴之事實缺乏積極證據，不能
    證明所訴係實在，致被誣告之人不受追訴處罰，甚或經不起
    訴處分確定，亦不能遽以此將告訴人以誣告罪論處。
三、公訴意旨認被告林慧容、蔡雅景涉犯上開罪嫌，係以被告林
    慧容、蔡雅景於偵查中之陳述、告訴人蔡雅姿、蔡雅容於偵
    查中之指訴、臺灣臺中地方檢察署109年度偵字第9095號、
    第15251號卷證資料（含被告蔡雅景於該案中具結作證之事
    實、現場監視器錄影畫面擷圖、現場錄影畫面擷圖、在場目
    擊證人蔡素娟、譚宇彤及高毓綺之證述）、臺灣高等檢察署
    臺中檢察分署109年度上聲議字第1624號處分書、勘驗筆錄
    、告訴人提錄影光碟及擷圖說明、臺中地檢署110年度數採
    字第14號數位採證報告等資料為其主要論據。
四、訊據被告林慧容堅詞否認有何誣告之犯行，被告林慧容辯稱
    ：我從誦經室出來，看到蔡秀毅被圍著，蔡雅姿、蔡雅容手
    伸著都不讓我出去，我說妳們到底怎樣，蔡雅容就拉走我等
    語；被告蔡雅景則坦承有另案（即109年度偵字第9095號152
    51號）偵查中具結證述「當時蔡雅姿與蔡雅容有去拉被告林
    慧容的手，被告林慧容有受到驚嚇」等語，惟亦堅決否認有
    有檢察官所指之偽證犯行，被告蔡雅景辯稱：108年12月27
    日當天，伊跟著被告林慧容後面走，有看到蔡雅容、蔡雅姿
    拉被告林慧容的手，伊被迫往後退；證人蔡郁芬錄影光碟、
    龍巖的影像都是錄到後面的事情，前半段部分沒有影像，伊
    沒有做偽證等語。選任辯護人為被告2人辯護意旨略以：本
    案被告林慧容之配偶蔡秀毅之兄弟姊妹間積怨很深，蔡秀毅
    之母親、蔡秀毅、蔡雅景是站同一邊，和其他的兄弟姐妹兩
    邊對立非常明顯，被告林慧容因為事出突然個人感官差異影
    響或誇大事實，惟並不構成誣告；被告蔡雅景之證述，於案
    情重要關係之事項，並無虛偽不實，亦不構成偽證嫌等語。
    經查：
　㈠被告林慧容因其配偶蔡秀毅之父親蔡杉源過世，而於108年12
    月27日前往龍巖臺中會館內參加蔡杉源之頭七法會，在場之
    人有被告林慧容、蔡雅景、被告林慧容之配偶蔡秀毅及其子
    蔡鐃德、蔡孟璁、告訴人蔡雅姿、蔡雅容及其他親人蔡素娟
    、蔡郁芬、簡政怡、方進富、蔡君毅、譚宇彤及高毓綺等人
    ，且於法會結束後，被告林慧容與其配偶因細故與在該處之
    其他兄弟姐妹發生爭執，且場面混亂之情事，業據被告2人
    供明在卷，且互核相符（本院卷第105、135頁），並有證人
    即告訴人蔡雅姿、蔡雅容及證人蔡秀毅、蔡郁芬、簡政怡等
    人於前案偵查中之證述在卷可稽（見109年度他字第8358號
    卷第82、83頁、109年度他字第641號卷第29至31頁、109年
    度交查字第399號卷第93至95頁、109年度他字第641號卷第5
    3至57頁），復有證人蔡郁芬、蔡秀毅所提出之手機錄影光
    碟附卷可查；且被告林慧容於108年12月27日15時13分許，
    前往臺中市政府警察局第二分局永興派出所，向有偵查權限
    之警員，以告訴內容對告訴人2人提出傷害、強制之告訴，
    另被告蔡雅景則於109年4月29日上午11時30分許，在臺中地
    檢署偵查庭內，於供後具結證述其有看到告訴人2人去拉被
    告林慧容之手，當時被告林慧容一臉驚嚇等語，而前案經臺
    中地檢署檢察官偵查後，以109年度偵字第9095號、第15251
    號案件為不起訴處分，被告林慧容聲請再議後，復由臺灣高
    等檢察署臺中檢察分署以109年度上聲議字第1624號案件駁
    回再議而確定等節，亦有永興派出所調查筆錄、臺中地檢署
    109年度偵字第9095號、109年度他字第641號案件訊問筆錄
    以及證人結文、前案之不起訴處分書、駁回再議處分書在卷
    可稽（見臺中市政府警察局第二分局警卷第9至14頁、109年
    度他字第641號影卷75至81頁、第83頁、偵字第15251號31至
    34頁、第43至48頁），此部分事實，首堪認定。
　㈡經本院勘驗證人蔡郁芬、蔡秀毅所拍攝之現場錄影畫面及現
    場監視器影像光碟結果如下：
【檔名名稱及位置】 1.臺灣臺中地方檢察署109年度偵字第9095號卷附光碟 2.檔名：告訴人4.23陳報狀附件影像光碟→「2」→「IMG-4558.MOV」【影片長度35秒】 畫面開始蔡素娟、一位男性、蔡雅姿站在蔡鐃德對面、蔡秀毅持手機錄影 蔡鐃德：大家不要互相擋啦 蔡雅姿：我們沒有擋你、沒有任何人擋你 蔡鐃德：我的意思是你就讓我們直接先離開 蔡雅姿：對阿，你們離開啊，誰有擋到你們 蔡鐃德：好，我們要離開，拜託大家安靜 （蔡鐃德邊說邊往前走） 蔡雅姿：對阿，你們離開啊 蔡秀毅：來來來 蔡素娟對錄影的蔡秀毅說：派出所你有去嗎？大秀派出所你有去嗎？有嗎？ （蔡鐃德往回走到蔡秀毅身邊） 蔡雅姿：讓他們離開、讓他們離開 蔡素娟：你們就開慢一點嘿 蔡秀毅：這個吼沒有給他錄清楚一點 （蔡秀毅邊錄邊往樓梯移動） 蔡雅容對錄影的蔡秀毅說：錄啊、錄啊、錄啊 蔡鐃德：不要這樣啦，麥啦 
　　　
【檔名名稱及位置】 1.臺灣臺中地方檢察署109年度偵字第9095號卷附光碟 2.檔案名稱：被告提供之光碟→「頭七現場.mp4」【影片長度3分10秒】 畫面一開始，蔡鐃德、蔡孟璁站在蔡秀毅與蔡雅容中間， 蔡雅容大聲對蔡秀毅說：我哪有擋你、我哪有擋你 （有出現林慧容的聲音在說：「她女兒要死要活吼」） 蔡雅景站在穿堂，雙手合十說感恩，邊說邊往賓客休息室移動，蔡雅姿、蔡素娟跟在蔡雅景身旁，蔡素娟對蔡雅景說：「這位小姐自己是大便，把別人想成是大便」。 （影片播放時間21秒） 林慧容站在賓客休息室手拿飲料，隨即鏡頭轉向拍攝蔡雅姿及蔡素娟2人走回靈堂，與走向賓客休息室的蔡雅容擦身而過。 （影片播放時間40秒） 林慧容與蔡雅容在賓客休息室吵架 林慧容：你講出來啊，你講出來啊 蔡雅容：你要我講嗎 林慧容：講出來啊 （一片吵雜聲，蔡雅景雙手合十說感恩，並說走人） （影片播放時間1分02秒） 蔡鐃德將林慧容、蔡秀毅往外推，並一直喊「走、走、走」，蔡秀毅試圖往回走，遭蔡鐃德制止，並要蔡秀毅下樓。 林慧容回頭對鏡頭說了句：「你這個女妖精」後，旋即走下樓梯。 蔡鐃德持續阻止蔡秀毅往回走，並要蔡秀毅下樓。 （影片播放時間1分29秒） 蔡秀毅、蔡鐃德等人準備下樓 蔡素娟：跟你講啦（聽到啪一聲）有時間來啦 蔡鐃德：ㄟ 你打我喔，不要碰我、不要碰我 蔡素娟：我沒有打他 蔡鐃德：有沒有錄起來？有沒有錄起來？ 有一女聲（無法辨別何人）：有，你媽媽罵人，我們有錄 蔡鐃德：下去了、下去了 （影片播放時間1分41秒） 蔡秀毅往回走，並拿起手機錄影，蔡鐃德欲拉著蔡秀毅往前下樓。 蔡鐃德：沒有，我說實在今天是頭七吼，大家不要在這個地方大吵大鬧 （多人說話聲音） 蔡鐃德：我們大家就不要這樣互相擋啦，我說實在的 蔡雅姿：我們沒有擋你，沒有任何人擋你們 蔡鐃德：你就讓我們直接先離開嘛 蔡雅姿：你們離開啊 蔡鐃德：好我們要離開，那拜託大家就安靜一點 蔡雅姿：你們離開、你們離開 蔡素娟站在蔡秀毅面前說：大秀派出所你有去嗎？有嗎？ （蔡秀毅持續拿手機錄影，蔡鐃德、蔡孟璁站在蔡素娟與蔡秀毅中間，蔡鐃德拉蔡秀毅離開） 蔡雅姿：讓他們離開、讓他們離開 蔡素娟：你們就開慢一點嘿 蔡秀毅：這個沒有給他錄起來吼... 蔡雅姿：你們離開吼 （蔡雅容走上前跟蔡秀毅講話） 蔡雅姿：不要擋他們，讓他們離開，現在是怕.... （蔡鐃德、蔡秀毅下樓） （影片播放時間2分41秒） 畫面中林慧容自樓下往上走，並站在樓梯間抬頭往上喊：「對你們太好啦」  （影片播放時間2分53秒） 林慧容、蔡秀毅、蔡鐃德、蔡孟璁等人相繼離開，消失在畫面中。 
 
【檔案名稱】「警詢畫面及現場影片」內之影像（影片無聲   音） (1)「影片一1.mp4 」【靈堂監視器，影片長度1分38秒】     畫面中蔡秀毅、蔡鐃德、蔡孟璁3 人站在一起，蔡雅姿、蔡雅容、蔡秀娟分別站在旁邊。 　　（影片播放時間24秒）   　　林慧容出現在畫面中，四處走動。     （影片播放時間35秒）       林慧容移動至畫面左下角處（蔡秀毅身旁）     （影片播放時間47秒）       蔡鐃德、蔡孟璁亦往畫面左下角移動，蔡雅容走向林慧容，蔡孟璁擋在林慧容與蔡雅容2人之間。     （影片播放時間58秒）       林慧容消失在畫面中，而蔡秀毅、蔡雅容、蔡雅姿等人起爭執狀，蔡鐃德擋在蔡秀毅面前、蔡孟璁亦上前阻擋。  (2)「影片二.mp4」【賓客休息室監視器，影片長度1分38秒】 　  （影片播放時間16秒） 　　　林慧容朝賓客休息室移動，蔡素娟、蔡雅姿跟在林慧容身後，蔡素娟、蔡雅姿走到賓客休息室後，隨即又跟著蔡雅景往靈堂方向走，林慧容站在賓客休息室喝飲料。     （影片播放時間34秒）       蔡雅容走到林慧容面前，2人互指對方，蔡孟璁、蔡秀毅、蔡鐃德、蔡雅景、蔡雅姿、蔡素娟等人跟著進入賓客休息室，蔡秀毅拉著林慧容、蔡孟璁拉著蔡雅容。     （影片播放時間58秒）       林慧容站在蔡鐃德身後，蔡鐃德將林慧容拉往樓梯方向，林慧容消失在畫面中。     （影片播放時間1分50秒）       蔡秀毅手持手機錄影走回賓客休息室，蔡鐃德跟在身旁，後面跟著蔡雅姿及另名女子。蔡鐃德擋在蔡雅姿及蔡秀毅2人中間。     （影片播放時間2分02秒）       蔡素娟跟著走回賓客休息室     （影片播放時間2分16秒）       蔡秀毅持續拿手機攝影，蔡孟璁、蔡鐃德擋在蔡秀毅面前，防止有人靠近蔡秀毅，蔡鐃德持續拉著蔡秀毅往樓梯方向移動     （影片播放時間2分32秒）       蔡秀毅消失在畫面中。影片播放時間2 分47秒，蔡秀毅走下樓梯。 (3)「影片三.mp4」【靈堂監視器，影片長度1分31秒】 　   畫面一開始林慧容、蔡雅景2人站在一起，蔡秀毅隨後也走到林慧容身旁，蔡雅景往另一方向移動，蔡秀毅、林慧容走向往休息室的走道。    （影片播放時間39秒）      蔡鐃德、蔡孟璁紛紛走向往休息室的走道，其他人等亦往此方向移動，蔡雅容欲往林慧容方向前進，蔡雅姿拉著林慧容，蔡孟璁檔在林慧容面前    （影片播放時間53秒）      林慧容往旁邊移動，消失在畫面中，蔡孟璁擋在蔡秀毅與蔡雅容中間，蔡雅姿站在蔡秀毅身旁，手指著蔡秀毅，蔡鐃德、蔡孟璁擋在蔡秀毅與蔡雅容間，蔡鐃德拉著蔡秀毅離開，消失在畫面中。 
  ⒈由上開勘驗結果可知，現場確實人多吵雜、場面混亂，且人
    與人之間或有以身體相互阻隔、嚷叫之情事，又不論是證人
    蔡郁芬或蔡秀毅所拍攝之影像或龍巖臺中會館2樓之監視器
    影像所拍攝之角度均難免有所侷限，而錄影之畫面並僅限於
    鏡頭前方所攝錄之人、事，拍攝畫面並未一直跟隨被告2人
    或告訴人2人，更無法顧及到全部在場人員及整個誦經室、
    賓客休息室動態之全景畫面，甚且期間有諸多時間並未攝錄
    到被告2人或告訴人2人之所在，有上開勘驗筆錄及現場影像
    擷圖附卷可憑（見本院卷第208至218頁、第222至236頁），
    核與證人蔡郁芬、蔡素娟於本院審理時證述當日現場混亂之
    情形相符，證人蔡郁芬證稱：法會當天，其從誦經室出來看
    到現場有點混亂，其傻住了；現場很亂、很多人，聲音也很
    吵雜等語（見本院卷第315、324頁）、證人蔡素娟證稱：那
    時候要請蔡秀毅他們留下來商量後面的事宜，後來蔡秀毅他
    們不願意，所以後面有一些混亂等語（見本院卷第327至328
    頁）；況且，證人蔡郁芬亦證稱其並沒有一從誦經室一出來
    就把手機拿出來拍，其有愣住看了一下子，才把手機拿出來
    拍等語（見本院卷第317頁），從而，以案發當日，在現場
    人多吵雜且混亂，且證人蔡郁芬客觀環境上亦無法自始至終
    在場針對被告2人或告訴人2人拍攝，實不得僅憑上開攝錄影
    像畫面未有被告林慧容所指訴，及被告蔡雅景所證述之被告
    林慧容在龍巖臺中會館2樓穿堂間遭到告訴人2人拉住手臂之
    情節，即遽認被告林慧容之指訴全屬憑空虛捏，及被告蔡雅
    景之證述係虛偽不實。
  ⒉再者，被告林慧容於警詢供稱：108年12月27日中午12時5分
    許，在龍巖臺中會館2樓跟其小姑（即告訴人2人）有糾紛，
    她們一開始問其對婆婆說了什麼，被告稱我跟媽媽說什麼你
    可以講出來，但她們不說，後來就繼續爭執等語（見警卷第
    9至10頁），核與前揭勘驗筆錄所示被告林慧容與告訴人蔡
    雅容爭執之內容相符（第9095號偵卷附光碟之被告提供之光
    碟→「頭七現場.mp4」【影片長度3分10秒】中影片播放時間
    40秒部分），且依證人蔡郁芬及蔡素娟於本院審理時之證述
    可知，被告林慧容之配偶蔡秀毅與其他兄弟姐妹間，素有爭
    執，且訟爭不斷（見本院卷第321至322頁、第333至334頁）
    ，再參以上開勘驗筆錄所示，被告林慧容及其配偶蔡秀毅與
    其他兄弟姐妹間之相處狀況亦確屬不睦，彼此間屢屢提及過
    往之事，相互叫嚷。是由被告林慧容與告訴人2人素有爭執
    之情形以觀，彼此間或生衝突確非無因。
  ⒊另就被告蔡雅景於前案偵查中證稱：我有看到告訴人蔡雅容
    、蔡雅姿去拉被告林慧容的手；但沒有看到被告林慧容的反
    應，因為蔡素娟擋在其面前；錄影的內容是事後了，是要離
    場的時間，發生的位置是在穿堂等語（見他字卷第77至78頁
    ），而依上開勘驗筆錄所示（見第9095號偵卷卷附光碟、檔
    案名稱：被告提供之光碟→「頭七現場.mp4」），蔡雅景站
    在穿堂，邊說邊往賓客休息室移動，蔡雅姿、蔡素娟跟在蔡
    雅景身旁，由此亦可證被告蔡雅景證述之客觀情狀實與現場
    狀況相符；且由證人蔡郁芬之證述可知，被告蔡雅景與大哥
    蔡秀毅（即被告林慧容之配偶）素來與其他兄弟姐妹之立場
    不同（見本院卷第323頁），則被告蔡雅景於前案所為之證
    述，縱與其他立場本屬相左之人不符，亦難以此逕謂被告蔡
    雅景所證為即非屬實。
  ⒋綜上各節，由上開勘驗結果中雖未見及被告林慧容遭告訴人2
    人拉住手臂及阻擋去向之情節，然其中就被告林慧指稱其與
    告訴人發生爭執之原因、被告蔡雅景與現場之人之相對客觀
    位置等情，均可見被告2人所述並無不實，且錄影畫面有所
    侷限，業如前述，是縱依上開事證無從確認被告林慧容、蔡
    雅景所述為真，亦難以此即反推被告林慧容之指訴及蔡雅景
    之證述全屬子虛不實之言。
  ㈢又被告林慧容供稱其係於108年12月27日中午在龍巖臺中會館
    2樓遭告訴人2人拉扯且不讓其離開，嗣隨即於108年12月27
    日下午1時25分赴中國醫藥大學附設醫院急診；診斷證明書
    記載病名為「右上肢挫傷疼痛」，依被告林慧容上揭就醫時
    間與其所述發生爭執衝突時間相當密接，而被告林慧容所受
    傷勢為右上肢挫傷疼痛，則以被告林慧容供述遭告訴人2人
    拉住手臂，致受有前揭傷勢，尚符常理且合於一般經驗法則
    ；且依前開勘驗筆錄所示，當時場面混亂，在場之人數甚多
    ，是以彼此間或有短暫衝突碰撞，亦非無可能，況在短暫拉
    扯行為後，被害人所受之傷害，未必立即明顯可見，且依一
    般人之生活經驗，亦常有身體受傷，未即時於當下感受明顯
    疼痛致未查覺自己受傷之情，而被告林慧容於事發後隨即前
    往就醫，並經中國醫藥大學附設醫院醫師診治後開立證明書
    ，證明被告林慧容確受有前揭傷害，在時序上亦屬連貫而無
    中斷，從而，被告林慧容逕認其所受傷害係因當日遭告訴人
    2人拉住其手臂所造成，亦非全然無據，則被告林慧容指訴
    其因告訴人2人拉住其手臂而受有前開傷害是否全屬虛構，
    即非無疑。
　㈣至證人蔡郁芬雖證稱其當天沒有看到蔡雅容、蔡雅姿、林慧
    容發生肢體碰觸，其的手機是跟著他們的身邊，也沒有看到
    被告林慧容有受傷等語（見本院卷第315頁），另證人蔡素
    娟雖亦證稱：其有聽到被告林慧容在跟蔡雅容講話，但整個
    過程當中沒有任何人有身體的擦撞、拉扯等語（見本院卷第
    328頁）；惟證人蔡郁芬亦證稱：法會當天，其是最後1個從
    誦經室出來的，出來時看到現場有點混亂，其傻住了，就站
    在誦經室的門口，突然聽到有人說要拿手機出來錄，其等為
    了自保，所以其趕快把手機拿出來錄；其真的沒有注意到被
    告林慧容當時有無跟在場的人發生爭執，因為太混亂；其沒
    有特定拍攝的對象，是拿著拍整個現場，沒有針對誰；又其
    並沒有一從誦經室一出來就把手機拿出來拍，大概過了一下
    子，其有愣住看了一下子，突然有人喊，其就把手機拿出來
    拍等語（見本院卷第314至320頁），證人蔡素娟則證稱：那
    時候要請蔡秀毅他們留下來商量後面的事宜，後來蔡秀毅他
    們不願意，所以後面有一些混亂；被告蔡雅景距離蔡雅容、
    被告林慧容都有一段距離，空間是散開的；其沒有看到被告
    蔡雅景說的情況，其也沒有注意到被告蔡雅景等語（見本院
    卷第328至331頁），是依證人蔡郁芬前開證述可知，證人蔡
    郁芬當日自龍巖臺中會館2樓誦經室走出來時，現場已發生
    混亂的情事，足證其並未自始至終均在事發現場，況且，證
    人蔡郁芬亦非於混亂發生之時立即拿出手機錄影，顯滿儿上
    開手機錄影並非全時段之全部完整內容，佐以其所攝錄之影
    像內容及角度，亦無法得見現場全貌，業經本院認定如前，
    復考量被告2人、告訴人2人及證人彼此間立場各有不同，且
    宿有爭議，又在場人員非少及現場確有混亂及大聲叫嚷等情
    情，證人2人既非自始至終伴隨在告訴人2人身邊，而是各自
    專注於自己眼前之人、事，實無從據證人蔡郁芬、蔡素娟之
    證述及證人蔡郁芬之攝錄畫面，即遽為被告2人不利之認定
    。
五、綜上所述，被告林慧容申告告訴人蔡雅姿、蔡雅容強制及傷
    害等犯行，雖經臺中地檢署檢察官為不起訴處分確定在案，
    惟被告2人與告訴人2人間素來不睦，雙方原本即多有爭執，
    且被告林慧容指訴告訴人2人對其有傷害、強制之行為並非
    全然無由、被告蔡雅景證述現場見及被告林慧容遭告訴人拉
    住手臂之客觀位置，亦與現場拍攝之影像相符，縱因證人蔡
    郁芬所提供之現場攝錄影像及現場監視器錄影畫面，均無告
    訴人2人阻擋或拉扯被告林慧容之情，且在場之人除被告蔡
    雅景外，均證稱沒有看到告訴人2人與被告林慧容發生肢體
    接觸，而認僅憑被告林慧容片面之指訴，難以證明被告林慧
    容申告之事實，亦不得以此逕認被告林慧容有虛構事實之誣
    告故意，且不得遽認其所申告之內容完全係出於憑空捏造，
    及被告蔡雅景於前案所為之證述係虛偽不實。而本案檢察官
    所舉之證據，仍存有合理懷疑，尚未達通常一般之人均不致
    於有所懷疑，而得確信其為真實之程度，致使本院無從形成
    有罪之確信，揆諸首揭說明，被告林慧容、蔡雅景此部分犯
    罪尚屬不能證明，依法應為被告2人無罪之諭知，以昭審慎
    。
據上論斷，應依刑事訴訟法第301條第1項前段，判決如主文。
本案經檢察官林俊杰提起公訴，檢察官黃芝瑋到庭執行職務。
中　　華　　民　　國　　111 　年　　8 　　月　  24　　日
                  刑事第八庭  審判長法  官  高思大
　　　　　　　　　                  法  官  陳鈴香
                    　　　　　　　　法  官  江文玉
以上正本證明與原本無異。
如不服本判決應於收受判決後20日內向本院提出上訴書狀，並應
敘述具體理由；其未敘述上訴理由者，應於上訴期間屆滿後20日
內向本院補提理由書（均須按他造當事人之人數附繕本）「切勿
逕送上級法院」。
告訴人或被害人如不服判決，應備理由具狀向檢察官請求上訴，
上訴期間之計算，以檢察官收受判決正本之日起算。
                                    書記官  黃珮華
中　　華　　民　　國　　111 　年　　8 　　月　　24　　日